臺灣彰化地方法院民事判決
                          109年度訴字第490號
原      告  周福安  

訴訟代理人  陳盈光律師
複代理人    施依彤律師
被      告  周福來  

被      告  周福永  

被      告  周福德  

上列當事人間請求分割共有物事件，本院於民國110年3月16日言
詞辯論終結，判決如下：
    主  文
兩造共有坐落彰化縣○○鄉○○段0000地號(面積162平方公尺)、245
7地號(面積180平方公尺)土地，應依附圖即彰化縣溪湖地政事務
所收文日期109年12月3日溪測土字1868號複丈成果圖所示方案合
併分割：編號A部分，面積167平方公尺，分歸為原告周福安所有
。編號B部分，面積117平方公尺，分歸為被告周福來所有。編號
C部分，面積45平方公尺，分歸為被告周福永所有。編號D部分，
面積13平方公尺，由各共有人按其應有部份比例分別共有。
兩造共有坐落彰化縣○○鄉○○段000000地號(面積620平方公尺)土
地，依附圖彰化縣溪湖地政事務所收文日期109年12月3日溪測土
字1868號複丈成果圖（然其中編號G部分，面積102平方公尺，備
註欄誤載為2457地號，應更正為2457之1地號）所示方案分割：
編號E部分，面積3平方公尺，由各共有人按其應有部份比例分別
共有。編號F部分，面積125平方公尺，分歸為原告周福安所有。
編號G部分，面積102平方公尺，分歸為被告周福來所有。編號H
部分，面積160平方公尺，分歸為被告周福永所有。編號I部分，
面積230平方公尺，分歸為被告周福德所有。
兩造應按附表所示金額互相找補。
訟費用由兩造按應有部分比例各共有人均負擔四分之一。
事實與理由
壹、程序部分：
一、本件原告主張：彰化縣溪湖地政事務所已將原告所提之方案
    ，繪製為109年12月3日溪測土字1867號複丈成果圖，基於請
    求之基礎事實同一，爰依民事訴訟法第255條第1項第2款定
    變更本件聲明，主張改依彰化縣溪湖地政事務所109年12月3
    日溪測土字1867號複丈成果圖所示之原方案為分割，故變更
    本件聲明云云；惟查，分割共有物訴訟，原告係基於分割共
    有物之形成權，請求改依不同之分割方法為分割，並未變更
    訴訟標的，核先說明。
二、本件被告周福來、周福永經合法通知，未於言詞辯論期日到
    場，核無民事訴訟法第三百八十六條所列各款情形，爰依原
    告之聲請，由其一造辯論而為判決。
貳、實體部分
一、本件原告主張：
（一）坐落彰化縣○○鄉○○段0000地號(面積162平方公尺)、2457
      地號(面積180平方公尺)、2457-1地號(面積620平方公尺
      ）土地（下稱系爭三筆土地），為兩造所共有，各共有人
      就上開三筆土地之應有部分比例均為4分之1。系爭2455、
      2457地號土地均為乙種建築用地，請求依據民法第824條
      第5項規定合併分割；至2457-1地號土地雖為特定農業區
      農牧用地，然兩造於民國（下同）76年1月27日即已共有
      此筆土地，依據農業發展條例第16條第1項第4款規定，請
      分割為單獨所有。被告等均同意原告之分割方案，且兩造
      已就相互找補之金額達成共識，而本件分割後各共有人間
      所得之面積增減，以及補償之金額謹分別計算如【附表】
      所示。
（二）聲明：1、系爭2455、2457地號土地應依附圖即彰化縣溪
      湖地政事務所收文日期109年12月3日溪測土字1867號複丈
      成果圖所示方案合併分割：編號A部分，面積167平方公尺
      ，分歸為原告周福安所有。編號B部分，面積117平方公尺
      ，分歸為被告周福來所有。編號C部分，面積45平方公尺
      ，分歸為被告周福永所有。編號D部分，面積13平方公尺
      ，由各共有人按其應有部份比例分別共有。2兩造共有同
      段2457-1地號(面積620平方公尺)土地，依附圖彰化縣溪
      湖地政事務所收文日期109年12月3日溪測土字1867號複丈
      成果圖所示方案分割：編號E部分，面積3平方公尺，由各
      共有人按其應有部份比例分別共有。編號F部分，面積125
      平方公尺，分歸為原告周福安所有。編號G部分，面積102
      平方公尺，分歸為被告周福來所有。編號H部分，面積160
      平方公尺，分歸為被告周福永所有。編號I部分，面積230
      平方公尺，分歸為被告周福德所有。3、兩造應按附表所
      示金額互相找補。
二、被告方面　　
　　1、被告周福德表示同意原告之分割方案，且同意原告提出
       之上開找補金額表。
    2、本件被告周福來、周福永經合法通知，未於言詞辯論期
       日到場，且未提出書狀爭執。
三、得心證之理由
（一）原告主張之事實，已據其提出與所述相符之土地登記謄本
      、地籍圖、照片、被告等三人分割與補償之同意書等為證
      ，應認原告主張為真實。
（二）原告主張系爭三筆土地為兩造共有，各共有人應有部分如
      前所述，系爭土地並無因物之使用目的不能分割情形，共
      有人間亦無不分割期限約定，惟無法協議分割之事實，且
      系爭三筆土地相鄰，各共有人就上開三筆土地之應有部分
      各四分之一。原告依民法第823條第1項、第824條第6項規
      定規定，請求裁判分割，即屬正當。
（三）查系爭2455、2457地號土地均為乙種建築用地，原告請求
      依據民法第824條第5項規定合併分割；至2457-1地號土地
      雖為特定農業區農牧用地，然兩造於76年1月27日即已共
      有此筆土地，有土地登記謄本可參，依農業發展條例第16
      條第1項第4款規定，得請求分割為單獨所有。次查，系爭
      三筆土地，南面臨埔鹽鄉光明路二段，寬約五至六米，土
      地上有兩造各自之建物等事實，經本院囑託彰化縣溪湖地
      政所派員會同勘測屬實，製有勘驗測量筆錄及現場照片可
      參，此部分堪認定屬實。
（四）分割方法部分，原告主張將系爭2455、2457地號土地應依
      附圖即彰化縣溪湖地政事務所收文日期109年12月3日溪測
      土字1867號複丈成果圖所示方案合併分割：同段2457-1地
      號(面積620平方公尺)土地，依附圖彰化縣溪湖地政事務
      所收文日期109年12月3日溪測土字1867號複丈成果圖所示
      方案分割，然此成果圖其中編號G部分，面積102平方公尺
      ，分歸為被告周福來所有，備註欄誤載為2457地號，應更
      正為2457之1地號。各共有人分得之位置及面積如上。由
      於分割結果，不免面積有增減，原告提議系爭2455、2457
      地號土地部分以每坪三萬元找補，同段2457-1地號土地以
      每坪一萬元互相找補，此經被告等均同意原告之分割方案
      與找補假額，且兩造已就相互找補之金額達成共識，而本
      件分割後各共有人間所得之面積增減，以及補償之金額謹
      分別計算如【附表】所示，爰判決如主文。
參、據上論結：本件原告之訴有理由，依民事訴訟法第385條第1
    項前段、第80條之1，判決如主文。

中　　華　　民　　國　110　　年　　4　　月　　9　　日
                   民事第一庭    法　官  施坤樹
以上正本係照原本作成。
如對判決上訴，應於判決送達後20日內向本院提出上訴狀。如委
任律師提起上訴者，應一併繳納上訴審裁判費。
中　　華　　民　　國　　110 　年　　4 　　月　　19　　日
                                  書記官  李盈萩
附  表：